臺灣高等法院刑事判決
111年度上易字第1322號
上  訴  人  
即  被  告  林正憲



上列上訴人因竊盜案件，不服臺灣桃園地方法院111年度易字第7
6號，中華民國111年5月13日第一審判決（起訴案號：臺灣桃園
地方檢察署110年度偵字第6625號），提起上訴，本院判決如下
：
    主  文
原判決撤銷。
林正憲犯竊盜罪，處拘役參拾日，如易科罰金，以新臺幣壹仟元
折算壹日。未扣案犯罪所得新臺幣伍仟元，應宣告沒收；如全部
或一部不能沒收或不宜執行沒收時，追徵其價額。
    事  實
一、林正憲意圖為自己不法之所有，基於竊盜之犯意，於民國109
    年12月26日上午10時15分許，騎乘車牌號碼000-000號普通
    重型機車搭載代號AE000-A109587號之成年女子（真實姓名年
    籍詳卷，下稱A女），前往桃園市○○區○○路000號大世界賓館
    ，入住該賓館第202號房休息，於同日上午11時11分許，林
    正憲將A女載往新北市鶯歌區某處後，旋即獨自折返上開賓館
    ，於同日中午12時15分許，徒手竊取A女所有、置於上開房
    內之如附表所示之皮包1個（內有如附表編號1至7、9所示之
    物)，得手後隨即騎乘上開機車離去。嗣經A女發覺遭竊並訴警
    偵辦，經警調閱現場監視錄影畫面後，始悉上情，並在其新
    北市○○區○○路00巷00○0號3樓居處扣得A女所有之上開皮包及
    附表編號1至7之物品。
二、案經A女訴由桃園市政府警察局八德分局移請臺灣桃園地方檢
    察署檢察官偵查起訴。
    理  由
壹、證據能力
　　按被告以外之人於審判外之言詞或書面陳述，除法律有規定
    者外，不得作為證據。惟按被告以外之人，於審判外之陳述
    ，雖不符刑事訴訟法第159 條之1 至第159 條之4 之規定，
    而經當事人於審判程序同意作為證據，法院審酌該言詞陳述
    或書面陳述作成時之情況，認為適當者亦得為證據。又當事
    人、代理人或辯護人於法院調查證據時，知有第159條第1項
    不得為證據之情形，而未於言詞辯論終結前聲明異議者，視
    為有前項之同意。刑事訴訟法第159 條之5 第1 項、第2項
    定有明文。本案所涉被告以外之人於審判外所為之陳述及所
    製作之文書，當事人均未於言詞辯論終結前聲明異議，爭執
    其證據能力，且本院審酌結果，認該證據資料製作時之情況
    ，尚無違法不當及證明力明顯過低之瑕疵，以之作為證據應
    屬適當，依上開規定，認該等供述證據均具證據能力。又卷
    內之文書證據，亦無刑事訴訟法第159條之4 之顯有不可信
    之情況與不得作為證據之情形，本院審酌上開證據資料製作
    時之情況，尚無違法不當及證明力明顯過低之瑕疵，亦認為
    以之作為證據應屬適當，是依刑事訴訟法第159 條至第159 
    條之5 規定，所引用之卷證所有證據，如下揭所示均有證據
    能力，合先敘明。
貳、認定事實所憑證據及理由
    訊據被告於原審審理中，就上揭事實坦承不諱，(見原審易
    字卷第171、176頁)，然於原審判決後，提起上訴，上訴意
    旨則矢口否認上揭竊盜犯行，辯稱：當日因為休息時間已到
    ，店家稱如不要加時間，就應離開，並把物品帶走，因之前
    曾一度與A女離開旅館，後伊放下A女再度回到旅館，因為沒
    有找到A女，就把A女物品帶走，並無不法所有意圖，故無竊
    盜犯行云云。經查：
一、本件被告確於民國109年12月26日上午10時15分許，騎乘車
    牌號碼000-000號普通重型機車搭載A女，前往桃園市○○區○○
    路000號大世界賓館，入住該賓館第202號房休息，於同日上
    午11時11分許，將A女載往新北市鶯歌區某處後，旋即獨自折
    返上開賓館，並於同日中午12時15分許，將A女所有、置於
    上開房內之如附表編號8所示之皮包1個拿走，騎乘機車離去
    ，即未再與A女聯絡等情，有證人即告訴人A女於警詢及偵查
    中證述之情節大致相符(見偵卷第27至31、39至41頁)，並有
    LINE對話紀錄(見不公開偵卷第17至223頁)、翻拍照片(見偵
    卷第47至49頁)、桃園市政府警察局八德分局搜索扣押筆錄
    、搜索扣押物品目錄表、扣押物品收據、(見偵卷第51至57
    頁)、監視器翻拍照片及現場照片、車輛詳細資料報表、桃
    園市政府警察局八德分局查訪紀錄表(見偵卷第61至83頁)、
    臺灣桃園地方檢察署勘驗筆錄(見偵卷第137至138頁)等在卷
    可稽，並有A女所有之上開物品扣案可佐，是此部分事實，
    堪信為真。
二、證人A女於本院審理中具結證稱：當日在賓館與被告發生性
    行為後，被告載伊出去吃東西，被告稱包包放在賓館就好，
    所以伊沒有帶包包。但在吃麵時，被告不知為何推伊一把，
    然後就騎車走了，也沒有說要回去賓館。伊沒有錢付帳，所
    以報警，後來警察帶伊回賓館，就沒有看到被告，也沒有看
    到包包等語（見本院卷第80頁至第85頁）。被告雖辯稱將A
    女皮包帶走係因休息時間到，因找不到A女就一直將皮包放
    在自己家中，而無竊盜犯意云云，惟查：A女皮包中有A女之
    存摺、機車行照等物，此有扣押物品目錄表在卷足證，機車
    行照上載有A女居住地址，且經A女於本院審理中證述當時是
    居住在該處等語（見本院卷第84頁），被告如要返還A女皮
    包並無任何困難，然本件至110年1月25日查獲時止，被告均
    未返還，已足證被告有不法所有之意圖。況就被告所辯，如
    僅係因休息時間到需離開，被告亦可將A女皮包寄放櫃臺，A
    女返回賓館自會向櫃臺人員查找，被告亦無將該皮包帶走之
    必要，足徵被告辯詞不可採信。
三、至證人A女雖於本院證稱：伊皮包內係置放3萬元，遭被告竊
    取等語（見本院卷第84頁），惟據本院質之A女3萬元之來源
    ，答以：3萬元是殘障補助款，伊一個月有8千多，累積幾個
    月，所以一次領出來，作為生活費之用云云，然經本院勘驗
    A女郵局存摺，發現109年12月10日雖有5065元之款項入帳，
    然於109年12月11日即以提款卡領出5千元，之後該帳戶僅剩
    95元，並無3萬元之提領紀錄等情，有A女郵局存摺內頁影本
    在卷足參（見本院卷第97頁）。參以A女稱補助款係為生活
    費，A女提出後將之置於皮包內尚屬合理，是本院認A女遭竊
    皮包內款項應為5千元。　　
四、綜上，被告所辯，並無足採，犯行均堪以認定，應予以依法
    論科。
參、論罪
一、核被告所為，係犯刑法第320條第1項之竊盜罪。又檢察官起
    訴書中雖載被告竊取皮包內之物如附表編號1至7，然本院認
    皮包內應尚有5千元，此部分與起訴事實為事實上一罪，本
    院自得一併審理，且不受起訴書不另為不起訴處分之拘束。
二、至被告前因施用毒品案件，經臺灣新北地方法院以106年度
    簡字第3379號判決判處有期徒刑5月確定，上訴後經同院以1
    06年度簡上字第1032號判決駁回上訴確定，於107年12月31
    日執行完畢，有本院被告前案紀錄表在卷可參，被告於有期
    徒刑執行完畢後，5 年以內故意再犯本案有期徒刑以上之罪
    ，為累犯。惟參酌司法院大法官釋字第775 解釋文以：刑法
    第47條第1 項規定：「受徒刑之執行完畢，或一部之執行而
    赦免後，5 年以內故意再犯有期徒刑以上之罪者，為累犯，
    加重本刑至二分之一。」有關累犯加重本刑部分，不生違反
    憲法一行為不二罰原則之問題。惟其不分情節，基於累犯者
    有其特別惡性及對刑罰反應力薄弱等立法理由，一律加重最
    低本刑，於不符合刑法第59條所定要件之情形下，致生行為
    人所受之刑罰超過其所應負擔罪責之個案，其人身自由因此
    遭受過苛之侵害部分，對人民受憲法第8 條保障之人身自由
    所為限制，不符憲法罪刑相當原則，牴觸憲法第23條比例原
    則。法院就該個案應依本解釋意旨，應裁量是否加重最低本
    刑之意旨，爰審酌被告所犯前案為毒品危害防制條例案件，
    而本案係竊盜案件，罪質不同，檢察官就此亦未舉證被告有
    何特別惡性，對於刑罰反應力薄弱，故本院爰不依刑法第47
    條第1 項之規定加重其刑。
肆、撤銷原判決之理由
　　原審認被告犯行明確，而予論罪科刑，固非無見。惟本件告
    訴人皮包內除附表編號1至7所示之物外，尚應有5千元，原
    審漏論此部分犯罪事實，容有未恰。被告上訴意旨否認犯罪
    ，辯稱並無竊盜之意，只是單純拿走A女皮包云云，然被告
    此部分辯解並無可採，業如上揭貳、二所述。惟原判決既有
    上開可議之處，應由本院將原判決撤銷，另為適法判決。
伍、量刑及沒收　　　　
一、爰以行為人之責任為基礎，審酌被告將A女載往鶯歌後，即
    將A女獨自留在鶯歌，再騎車返回八德賓館，將A女皮包取走
    ，致使A女身無分文。又犯後未與A女達成和解，賠償A女損
    失，犯後態度不佳；兼衡被告自述國中肄業之智識程度、本
    案案發時職業為清潔工、離婚、家中有61歲之母親需其扶養
    （見原審易字卷第177頁）之生活狀況等一切情狀，量處如
    主文第2項所示之刑，並諭知易科罰金之折算標準。
二、按犯罪所得，屬於犯罪行為人者，沒收之，於全部或一部不
    能沒收或不宜執行沒收時，追徵其價額。本件本院認被告除
    竊取附表編號1至8之物品外（不另為沒收諭知，詳如下述）
    ，另竊取現金5千元尚未扣案，此部分犯罪所得，應宣告沒
    收；如全部或一部不能沒收或不宜執行沒收時，追徵其價額
    。
三、又宣告犯罪所得之沒收或追徵，有過苛之虞、欠缺刑法上之
    重要性、犯罪所得價值低微，或為維持受宣告人生活條件之
    必要者，得不宣告或酌減之，刑法第38條之2第2項定有明文
    。附表編號1至8之物品屬告訴人A女之私人物品，應發還A女
    ，且其沒收欠缺刑法上之重要性，為免執行沒收後再予發還
    ，徒增訴訟程序勞費，依刑法第38條之2第2項，不予宣告沒
    收。
陸、被告經合法傳喚，有本院送達證書一份在卷可憑（本院卷第
    65頁），其無正當理由不到庭，爰不待其陳述，逕為一造辯
    論判決。　　
據上論斷，應依刑事訴訟法第371條、第369條第1項前段、第364
條、第299條第1項前段，判決如主文。
本案經檢察官蕭佩珊提起公訴，檢察官陳玉華到庭執行職務。
中　　華　　民　　國　　111 　年　　10　　月　　26　　日
            刑事第八庭    審判長法　官  陳世宗
                                法　官  魏俊明
                                法　官  呂寧莉
以上正本證明與原本無異。
不得上訴。
                                書記官  賴資旻
中　　華　　民　　國　　111 　年　　10　　月　　26　　日
附錄：本案論罪科刑法條全文　　　　　　　　　　　　　　　
中華民國刑法第320條第1項
意圖為自己或第三人不法之所有，而竊取他人之動產者，為竊盜
罪，處5年以下有期徒刑、拘役或50萬元以下罰金。

附表：
編號 物品 數量 備註 1 行動電話 2支 IMEI碼：000000000000000、000000000000000 2 中華郵政存摺 6本   永豐銀行存摺 2本   華南銀行存摺 1本  3 中華郵政提款卡 2張   永豐銀行提款卡 2張   華南銀行提款卡 1張  4 機車行照、榮民遺眷家戶代表證 各1張 車牌號碼：000-000號 5 印章 6個  6 鑰匙 4串  7 文書 7張  8 黑色皮包 1個    9 現金 5千元 （單位：新臺幣）